【裁判字號】    97,抗,900
【裁判日期】    970827
【裁判案由】    聲明異議
【裁判全文】
臺灣高等法院刑事裁定                   97年度抗字第900號
抗  告  人  甲○○
                    現於臺灣臺北監獄臺北分監
上列抗告人因聲明異議案件，不服臺灣板橋地方法院中華民國九
十七年七月十五日裁定（九十七年度聲字第二八九○號），提起
抗告，本院裁定如下：
    主  文
抗告駁回。
    理  由
一、本件抗告人即受刑人因違反稅捐稽徵法等案件，經原審判處
    應執行有期徒刑六月，並諭知易科罰金以三百元即新臺幣九
    百元折算一日確定，受刑人向檢察官聲請易科罰金未獲准許
    ，並經檢察官指揮執行該有期徒刑六月，抗告人遂以檢察官
    之執行指揮不當為由，向原審法院聲明異議。經原審以：「
    受刑人前有多項前案紀錄，又二度因違反稅捐稽徵法案件，
    經法院論處罪刑並執行完畢，有本院被告前案紀錄表一份在
    卷可考。其一再為相同類型犯罪，顯然漠視法令之禁制，法
    敵對意識強烈，本案有勝公司逃漏稅捐之金額高達二百二十
    九萬餘元，復開立不實統一發票幫助順太和公司等六家公司
    逃漏稅捐，金額高達二百四十五萬餘元，金額龐大，嚴重影
    響國家稅賦之公平性，如准予易科罰金，顯無從收矯治之效
    ，復難以維持法秩序，是以執行檢察官駁回其易科罰金之聲
    請，並無不當。本案受刑人雖於審理時與檢察官達成認罪協
    商之合意，原審九十六年度訴字第三八六○號刑事案件並依
    合意內容宣示判決，惟此僅係檢察官同意給予被告得易科罰
    金之刑度，法院所諭知者，亦僅係如易科罰金之折算標準而
    已，至於是否准予易科罰金，仍應由執行檢察官斟酌個案具
    體情形而為決定，要非檢察官於協商時即同意被告易科罰金
    。又受刑人之配偶林美平乃五十五年三月十日出生，有受刑
    人檢送之戶籍謄本一份在卷可憑，正值青壯，難認有何非賴
    受刑人撫養顯不能維生之情形可言。」，原審因認抗告人之
    聲明異議為無理由，而裁定駁回。
二、抗告意旨略以：雖抗告人前有違反稅捐稽徵法案件，惟該
    案係發生在十多年前，並經判刑，服刑完畢，該案與本案相
    差十多年之久，足見抗告人已有改過向善之事實，此次再犯
    ，確係因黃燕美所為，故抗告人非有原裁定所指漠視法令及
    對法令有敵對之強烈意識。抗告人為公司負責人，該公司
    之營運正在最緊迫時間，如無抗告人親為處理，將發生貿易
    糾紛，且使公司無法繼續經營之虞，故基於職業上執行顯有
    困難之情形，原裁定卻未審究於此。至抗告人配偶林美平
    因其為大陸地區人民，無法在臺就業，故須賴抗告人扶養。
    原裁定忽略上開問題，是抗告人依法提起抗告云云。
三、經查：
(一)、按犯最重本刑為五年以下有期徒刑以下之刑之罪，而受六個
    月以下有期徒刑或拘役之宣告，因身體、教育、職業、家庭
    之關係或其他正當事由，執行顯有困難者，得以一元以上三
    元以下折算一日，易科罰金。但確因不執行所宣告之刑，難
    收矯正之效，或難以維持法秩序者，不在此限，民國九十五
    年七月一日修正施行前之刑法第四十一條第一項定有明文（
    本件確定判決係經比較新舊法適用結果，依前揭修正前規定
    諭知易科罰金之折算標準）。然有期徒刑或拘役得易科罰金
    之案件，法院所諭知者，僅係如易科罰金之折算標準而已，
    至於是否准予易科罰金，依刑事訴訟法第四百五十七條規定
    ，由為裁判法院之檢察官指揮之，亦即由執行檢察官視個案
    具體情形，考量受刑人之身體、教育、職業或家庭關係等因
    素，並審酌其如不受有期徒刑或拘役之執行，是否難達科刑
    之目的、收矯正之成效或維持法秩序等，以作為其裁量是否
    准予易科罰金之憑據，非謂僅因犯罪情節輕微，而受刑人一
    有身體、教育、職業、家庭等事由，暫時無法執行，執行檢
    察官即應一概予以准許，是以法律賦予執行檢察官此項裁量
    權，僅在發生裁量瑕疵之情況時，法院始有介入審查之必要
    。
(二)、查受刑人前於七十五年、七十七年間二度犯違反稅捐稽徵法
    案件，另有多次偽造文書、偽造有價證券、詐欺、侵占等前
    科，均經判處有期徒刑以上之罪並執行完畢，受刑人猶於九
    十一年間擔任有勝公司人頭負責人，以不實統一發票充作進
    項憑證，該公司逃漏稅捐金額高達二百二十九萬元，又開立
    不實統一發票，供順太和公司等六家公司逃漏合計二百四十
    五萬元之營業稅，逃漏稅捐金額龐大，嚴重影響稅賦公平，
    難謂其犯罪情節非屬重大，檢察官經審酌上情認受刑人未入
    監執行難收矯正之效，未見有何顯逾越法律授權、專斷或將
    與事件無關之因素考慮在內等濫用權利之情事，尚難認執行
    檢察官有執行指揮不當之情形。
(三)、抗告人主張其公司非其親力親為，恐有營運困難，及其大陸
    配偶仰賴其扶養等情，惟查：抗告人所指上開各情，僅係抗
    告人有無「因身體、教育、職業或家庭之關係或其他正當事
    由，執行顯有困難」之情形，惟檢察官既認定非入監執行，
    難以收矯治之效，而駁回受刑人易科罰金之聲請，係依刑法
    第四十一條第一項但書之規定，已如前述，況原審已就受刑
    人有無上開執行顯有困難之情形，詳予認定，經核並無不合
    ，抗告人執此爭辯，尚屬無據。
四、原審認為檢察官之指揮執行，並無不當，裁定駁回異議，經
    核並無不合，抗告人猶執前詞，指摘原裁定不當，為無理由
    ，應予駁回。
據上論斷，應依刑事訴訟法第四百十二條，裁定如主文。
中    華    民    國    97    年    8    月    27    日
                  刑事第十八庭  審判長法  官  吳鴻章
                                      法  官  段景榕
                                      法  官  陳健順
以上正本證明與原本無異。
如不服本裁定，應於收受送達後五日內向本院提出抗告狀。
                                      書記官  朱家惠
中    華    民    國    97    年    8     月    27    日


司法院資訊處製作；財團法人民間司法改革基金會備份。
